【裁判字號】    95,易,1072
【裁判日期】    950720
【裁判案由】    贓物等
【裁判全文】
臺灣高雄地方法院刑事判決              95年度易字第1072號
    公  訴  人  臺灣高雄地方法院檢察署檢察官
    被      告  丙○○
                        （現於臺灣高雄監獄執行中）
上列被告因侵占案件，經檢察官提起公訴（95年度偵字第5808號
），嗣於本院準備程序進行中，被告就被訴事實為有罪之陳述，
經本院合議庭裁定由受命法官獨任進行簡式審判程序，本院判決
如下：
    主  文
丙○○意圖為自己不法之所有，而侵占遺失物，處罰金新台幣陸
仟元，如易服勞役，以新臺幣仟元折算壹日。
    事實及理由
一、本件被告丙○○所犯均係死刑、無期徒刑、最輕本刑為3 年
    以上有期徒刑以外之罪，其於準備程序中就被訴事實為有罪
    之陳述，經審判長告知簡式審判程序之旨，並聽取公訴人及
    被告之意見後，本院合議庭認宜進行簡式審判程序，依刑事
    訴訟法第273 條之1 第1 項規定，合議裁定由受命
    法官獨任進行簡式審判程序，合先敘明。
二、丙○○於民國94年7 月9 日某時，在高雄市左營區軍校陸海
    軍總醫院院區停車場，拾獲甲○○遺失如附件附表編號7 所
    示手機一支，竟萌生為自己不法所有之意圖，予以侵占入己
    後，持往高雄縣林園鄉○○○路299 號之1 ，乙○○開設之
    「聯強通訊行」，出售予乙○○。而乙○○明知丙○○出售
    之前開手機係屬來路不明之贓物，竟仍予以收購（乙○○故
    買贓物罪嫌部分，另由本院審理中）。嗣於94年12月8 日13
    時許，警方人員依法搜索乙○○經營之前開「聯強通訊行」
    ，扣得手機讓渡書影本共16紙，而循線查悉上情。案經高雄
    市政府警察局三民第一分局報告臺灣高雄地方法院檢察署檢
    察官偵查起訴。
三、本件證據部分除補充：「被告丙○○於本院準備程序及審判
    程序中之陳述」外，餘均引用檢察官起訴書所載（如附件）
    。訊據被告丙○○對上揭事實坦承不諱（見本院95年7 月6
    日準備程序筆錄第2 頁），核與被害人甲○○、證人乙○○
    於警詢之陳述相符，並有附件附表編號7 之手機讓渡切結書
    1 紙附卷可查（見警卷），足證被告之自白與事實相符，應
    屬實在，堪予採信。是本件事證明確，被告丙○○犯行洵堪
    認定，應予依法論科。
四、核被告丙○○所為，係犯刑法第337 條之侵占遺失物罪。按
    行為後法律有變更者，適用行為時之法律。但行為後之法律
    有利於行為人者，適用最有利於行為人之法律，刑法第2 條
    第1 項定有明文。經查：
（一）罰金刑部分，本件被告於犯罪時之罰金罰鍰提高標準條例
      第1 條規定：「依法律應處罰金、罰鍰者，就其原定數額
      得提高為2 倍至10倍。但法律已依一定比率規定罰金或罰
      鍰之數額或倍數者，依其規定。」同法第3 條規定：「依
      本條例規定提高罰金罰鍰之法律及其倍數，由主管院定之
      。」而刑法所定罰金本刑之數額（單位為銀元）業經主管
      院核定提高為10倍，自72年8 月1 日起施行。而中華民國
      95年6 月14日總統華總一義字第09500085181 號令增訂公
      布刑法施行法第1 之1 條規定：「中華民國94年1 月7 日
      刑法修正施行後，刑法分則編所定罰金之貨幣單位為新臺
      幣。94年1 月7 日刑法修正時，刑法分則編未修正之條文
      定有罰金者，自94年1 月7 日刑法修正施行後，就其所定
      數額提高為30倍。但72年6 月26日至94年1 月7 日新增或
      修正之條文，就其所定數額提高為3 倍」。而本件被告所
      犯之刑法第337 條之侵占遺失物罪罪並未在72年6 月26日
      至94年1 月7 日間修正，且於94年1 月7 日刑法修正時，
      屬於刑法分則編未修正之條文並定有罰金刑。故刑法第
      337 條之罰金刑經比較行為時之罰金罰鍰提高標準條例第
      1 條與修正後之刑法施行法第1 之1 條之罰金刑標準，其
      罰金刑之最高刑度並無不同（僅是修正前罰金單位為銀元
      ，修正後罰金單位為新台幣，但換算結果數額相同）。
（二）94年1 月7 日修正，於95年7 月1 日施行之後刑法第33條
      第5 款規定：「罰金：新臺幣1 千元以上，以百元計算之
      。」而被告行為時之刑法第33條則規定：「罰金：1 元以
      上」，足認此部份被告行為時之法律有利於被告。
（三）易服勞役部分：被告行為時，刑法第42條第2 項前段規定
      ：「易服勞役以1 元以上3 元以下折算1 日。」又被告行
      為時之易服勞役折算標準，業據修正前罰金罰鍰提高標準
      條例第2 條前段規定，就其原定數額提高為100 倍折算1
      日，則本件被告行為時之易服勞役折算標準，應以銀元30
      0 元折算1 日，即新台幣900 元折算1 日。惟95年7 月1
      日修正公布施行之刑法第42條第3 項前段規定：「易服勞
      役以新台幣1 仟元、2 仟元或3 仟元折算1 日。」比較修
      正前後之易服勞役折算標準，以修正後之規定，較有利於
      被告。
（四）上開罰金刑、易服勞役之分別比較新、舊法後，適用發生
      歧異之情，本院採整體綜合觀察比較，倘適用舊法之罰金
      刑、易服勞役之折算標準，以刑法第337 條之法定最高刑
      罰金500 元計算：1 、適用舊法：應處罰金5,000 元（即
      新臺幣15,000元），易服勞役以銀元300 元（即新臺幣
      900 元）折算1 日，應為16日；2 、適用新法：應處罰金
      新臺幣15,000元，易服勞役以新臺幣3,000 元折算1 日，
      應為5 日。
（五）綜合上述其罪刑比較之結果，本件應適用被告行為後，即
      94年2 月2 日修正公布後之刑法，較有利於被告。
（六）被告前因違反毒品危害防制條例案件，分別經本院89年度
      訴字第2566號判決處有期徒刑1 年確定、90年度訴字第22
      96號判決處有期徒刑1 年確定，2 罪接續執行，甫於93年
      2 月26日執行完畢，此有臺灣高等法院被告前案記錄表1
      件在卷可查，其受有期徒刑執行完畢後，5 年以內再犯本
      案法定刑為罰金刑之罪，非屬累犯，附此敘明。
（七）爰審酌被告因一時貪念，即撿拾他人財產占為己用，又將
      所侵占手機出售圖利，惟犯後坦承犯行，態度良好，且附
      件附表編號7 所示手機價值僅新臺幣3,000 元，所生危害
      尚屬輕微等一切情狀，量處如主文所示之刑，並諭知易服
      勞役之折算標準，以資懲儆。
據上論斷，應依刑事訴訟法第273 條之1 第1 項、第299 條第1
項前段、第310 條之2 、第454 條第2 項，刑法第2 條第1 項但
書、第337 條、第42條第3 項，現行法規所定貨幣單位折算新臺
幣條例第2 條，判決如主文。
本案經檢察官丁○○到庭執行職務。
中    華    民    國    95    年     7    月    20    日
                        刑事第二庭法  官  何佩陵
以上正本證明與原本無異。
如不服本判決，應於判決送達後10日內，向本院提出上訴狀。
中    華    民    國    95    年    7     月    20    日
                                  書記官  張家瑜
附錄本判決論罪之法條：
刑法第337條
意圖為自己或第三人不法之所有，而侵占遺失物、漂流物或其他
離本人所持有之物者，處500 元以下罰金。


司法院資訊處製作；財團法人民間司法改革基金會備份。
